臺灣宜蘭地方法院刑事判決
111年度訴字第367號
公  訴  人  臺灣宜蘭地方檢察署檢察官
被      告  張陳秋柏女  民國00年0月0日生


上列被告因誣告案件，經檢察官提起公訴 （111年度偵字第6946
號），本院判決如下：
    主  文
張陳秋柏意圖他人受刑事處分，向該管公務員誣告，處有期徒刑
參月。緩刑貳年。
    事實及理由
壹、查被告張陳秋柏所犯係死刑、無期徒刑、最輕本刑為3年以
    上有期徒刑以外之罪，被告於準備程序就被訴事實為有罪之
    陳述，經告知簡式審判程序之旨，並聽取其與檢察官之意見
    後，本院認無不得或不宜改依簡式審判程序進行之處，爰依
    刑事訴訟法第273條之1第1項、第284條之1之規定，裁定進
    行簡式審判程序。
貳、本案犯罪事實及證據，除補充「被告張陳秋柏於111年11月4
    日本院準備程序及審理時之自白（參本院卷附當日各該筆錄
    ）」為證據外，餘均引用附件即檢察官起訴書之記載。
參、論罪科刑：
一、核被告張陳秋柏所為，係犯刑法第169條第1項之誣告罪。又
    按犯誣告之罪，於所誣告之案件裁判確定前自白者，減輕或
    免除其刑，刑法第172條定有明文，而該條之規定，並不專
    在獎勵犯罪人之悛悔，而要在引起偵查或審判機關之易於發
    見事實，以免被誣告人終於受誣，故不論該被告之自白在審
    判前或審判中，自動或被動，簡單或詳細，一次或二次以上
    ，並其自白後有無翻異，茍其自白在所誣告之案件裁判確定
    之前，即應依該條減免其刑（參最高法院31年上字第345號
    刑事判例意旨）。查被告張陳秋柏於本院審理中坦承犯行，
    當屬其被訴誣告之案件裁判確定前自白，故依刑法第172條
    之規定減輕其刑。
二、審酌被告張陳秋柏明知告訴人張蜜迦並未於民國110年4月8
    日14時30分許，在宜蘭縣○○鄉○○路00○0號及60之5號中間防
    火巷，將該處快速爐上之熱鍋翻倒，使得熱鍋內之熱水潑在
    其身上，致其受有雙臀、右手腕、背部及雙腳燙傷1-2度約6
    %總表面面積等傷害之情。詎被告張陳秋柏竟意圖使他人受
    刑事處分，而為本件誣告犯行，造成告訴人張蜜迦受有刑事
    訴追之危險，甚為不該，兼衡被告張陳秋柏之素行、教育程
    度、職業、家庭經濟與生活狀況、為本件犯行時已近70歲之
    人，以及犯罪後終能坦承犯行，態度勉可等一切情狀，量處
    如主文所示之刑，以資處罰。
三、查被告本件以前並無任何故意犯罪而受有期徒刑以上刑之宣
    告之紀錄，此觀卷附臺灣高等法院被告前案紀錄表自明，足
    以彰顯其素行尚可，所為本件犯行固應責難，然衡酌其因一
    時失慮，偶罹刑典，犯後則已坦承犯行，諒其經此偵審訴訟
    程序，應知所警惕，當無再犯之虞，本院審酌上情，認所宣
    告之刑以暫不執行為適當，併予宣告緩刑2年，以觀後效。
肆、本判決係依刑事訴訟法第310條之2及第454條所製作之簡化
    判決，依法僅需記載犯罪事實、證據名稱及應適用之法條，
    並得以簡略方式為之，如認定之犯罪事實、證據及應適用之
    法條，與檢察官起訴書之記載相同者，得引用之，附此敘明
    。
據上論斷，應依刑事訴訟法第273條之1第1項、第299條第1項前
段、第310條之2、第454條（本件依刑事判決精簡原則，僅記載
程序法條文），判決如主文。
本案經檢察官張鳳清偵查起訴，由檢察官葉怡材到庭執行公訴。
中　　華　　民　　國    111   年 　 11  　月 　 25  　日
                      刑事第五庭  法  官　陳嘉瑜   
以上正本證明與原本無異。　　　　　　　　 
如不服本判決，應於判決送達後20日內敘明上訴理由，向本院提
出上訴狀（應附繕本），上訴於臺灣高等法院。其未敘述上訴理
由者，應於上訴期間屆滿後20日內向本院補提理由書「切勿逕送
上級法院」。
                                  書記官  蔡嘉容
中　　華　　民　　國　　111 　年　　11　　月　　25　　日
附錄本判決論罪之法律條文：
中華民國刑法第169條
意圖他人受刑事或懲戒處分，向該管公務員誣告者，處7年以下
有期徒刑。
意圖他人受刑事或懲戒處分，而偽造、變造證據，或使用偽造、
變造之證據者，亦同。
附件：
臺灣宜蘭地方檢察署檢察官起訴書
                                     111年度偵字第6946號
　　被　　　告　張陳秋柏
　　　　　　　　　　　　女　71歲（民國00年0月0日生）
　　　　　　　　　　　　住宜蘭縣○○鄉○○路00○0號
　　　　　　　　　　　　國民身分證統一編號：Z000000000號
上列被告因誣告案件，已經偵查終結，認應該提起公訴，茲將犯
罪事實及證據並所犯法條分敘如下：
　　　　　　犯罪事實
一、張陳秋柏明知張蜜迦並未於民國110年4月8日14時30分許，
    在宜蘭縣○○鄉○○路00○0號及60之5號中間防火巷，將該處快
    速爐上之熱鍋翻倒，使得熱鍋內之熱水潑在其身上，致其受
    有雙臀、右手腕、背部及雙腳燙傷1-2度約6%總表面面積等
    傷害之情。詎張陳秋柏意圖他人受刑事處分，基於誣告之犯
    意，於110年4月17日14時18分許，於警詢時向承辦警員指訴
    上開事實，而向該管公務員誣告張蜜迦涉犯刑法第277條第1
    項之傷害罪。
二、案經張蜜迦告訴偵辦。
　　　　　　證據並所犯法條
一、訊據被告張陳秋柏矢口否認有何誣告犯行，辯稱：當時被告
    拍我照，還潑我水，我痛到叫救護車等語。經查，本件被告
    對告訴人張蜜迦提起傷害罪之告訴，業經本署檢察官以110
    年度偵字第4434號為不起訴處分確定在案，有不起訴處分書
    在卷可佐。而依當時告訴人提出之手機錄音錄影畫面觀之，
    被告當時與其配偶張阿正2人與告訴人間發生爭吵時，被告
    均活動自如，且其身上亦無受傷之情，有手機錄音錄影光碟
    在卷何佐。綜合上述，足認被告當時確無受有何傷害，雖其
    提出診斷證明書1紙用以證明其確受有上述傷害，然其係於
    同日18時17分許接受急診治療，而其與告訴人發生爭吵之時
    間係在同日14時30分許，則如其所受燙傷確為本件告訴人當
    時所為，其豈能忍受燙傷之痛達數小時之久始前往醫治，此
    乃不可想像之情。足證其所受傷勢係本件時間後之時段所受
    之燙傷，如依其所述，係告訴人潑水所致，其前案對告訴人
    提出傷害之時間應係接近同日18時17分許前之某時分，而非
    同日14時30分許，然其於前案明確指明為同日14時30分許，
    而當時其身體並無任何傷勢之情已如前述，是其所受傷害應
    非告訴人所為之情應屬明確。綜上，被告本件誣告犯嫌應可
    認定。
二、核被告張陳秋柏所為，係涉犯刑法第169條第1項誣告罪嫌。
三、依刑事訴訟法第251條第1項提起公訴。
　此　致
臺灣宜蘭地方法院
中　　華　　民　　國　 111　　年　　9 　　月　　19　　日
                              檢  察  官  張鳳清
本件正本證明與原本無異
中　　華　　民　　國　 111　　年　　 9　  月　  26　  日
                         　　 書　記　官  蕭銹珊
附錄本案所犯法條全文
中華民國刑法第169條
（誣告罪）
意圖他人受刑事或懲戒處分，向該管公務員誣告者，處 7 年以
下有期徒刑。
意圖他人受刑事或懲戒處分，而偽造、變造證據，或使用偽造、
變造之證據者，亦同。